高雄高等行政法院裁定
111年度救字第71號
聲  請  人  謝清彥                                    

上列聲請人因與相對人法務部矯正署臺東監獄間訴訟救助事件，
對中華民國111年5月27日本院111年度救字第34號裁定，聲請再
審（本院111年度救再字第27號），並聲請訴訟救助，就訴訟救
助部分，本院裁定如下：
　　主  文
一、聲請駁回。
二、聲請訴訟費用由聲請人負擔。
　　理  由
一、按「當事人無資力支出訴訟費用者，行政法院應依聲請，以
    裁定准予訴訟救助。但顯無勝訴之望者，不在此限。」「（
    第2項）聲請人無資力支出訴訟費用之事由應釋明之。（第3
    項）前項釋明，得由受訴行政法院管轄區域內有資力之人出
    具保證書代之。」行政訴訟法第101條、第102條第2項、第3
    項分別定有明文。而關於無資力支出訴訟費用之事由，參照
    行政訴訟法第176條準用民事訴訟法第284條規定，應提出可
    使行政法院信其主張為真實且能即時調查之證據以釋明之。
    又按「（第1項）身心障礙者受公約及其有關法規保障之權
    益遭受侵害、無法或難以實施者，得依法提起訴願、訴訟或
    其他救濟管道主張權利；侵害之權益係屬其他我國已批准或
    加入之國際公約及其有關法規保障者，亦同。（第2項）身
    心障礙者委任律師依前項規定行使權利者，政府應依法提供
    法律扶助；其扶助業務，得委託財團法人法律扶助基金會或
    其他民間團體辦理。」「經分會准許法律扶助之無資力者，
    其於訴訟或非訟程序中，向法院聲請訴訟救助時，除顯無理
    由者外，應准予訴訟救助，不受民事訴訟法第108條規定之
    限制。」身心障礙者權利公約施行法第8條第1項、第2項及
    法律扶助法第63條亦有明文。
二、聲請意旨略以：聲請人不服本院111年度救字第34號確定裁
    定，聲請再審（本院111年度救再字第27號，下稱系爭本案
    ）。聲請人在○○○○○○○○○○「受刑人個別處遇計畫」記明為「
    精神病患」，依CRPD(身心障礙者權利公約)施行法第8條第2
    項應受律師及法服程序之保障，UNO身心障礙者人權委員會
    釋示亦同。原審未優先適用CRPD，顯有適用法則(規)不當、
    發現未經斟酌之證據及應調查未調查之當然違背法令情事。
    爰聲請准予再審及訴訟救助等語。
三、經查，聲請人就其前揭訴訟救助之聲請，僅援引臺灣高等法
    院108年度國抗字第24號、110年度上國更一字第4號請求國
    家賠償事件准予聲請人訴訟救助之裁定，作為其無資力支出
    訴訟費用之釋明，然該裁定僅係就個別之案件為之，不能作
    為系爭本案之釋明文件。今聲請人就系爭本案聲請訴訟救助
    ，既未釋明其於本案確已無資力支出裁判費之主張為真實，
    且亦未提出已由有資力之人出具保證書代之，依前揭說明，
    尚難遽認聲請人已釋明其為無資力之人。另經本院依職權向
    財團法人法律扶助基金會臺東分會查詢結果，聲請人並未就
    系爭本案聲請法律扶助，此有該分會民國111年10月3日法扶
    東字第1110000207號函在卷可憑，足認本件亦無法律扶助法
    第63條所定應准予訴訟救助之情事。從而，本件訴訟救助之
    聲請，應予駁回。
四、結論：聲請為無理由。
中　　華　　民　　國　　111 　年　　10　　月　　4 　　日
             高雄高等行政法院第三庭
                         審判長法官  林　彥　君
                               法官  黃　堯　讚
                               法官  黃　奕　超
以上正本係照原本作成。
不得抗告。
中　　華　　民　　國　　111 　年　　10　　月　　4 　　日

                             書記官　凃　明　鵑